臺灣彰化地方法院刑事判決
110年度交易字第374號
公  訴  人  臺灣彰化地方檢察署檢察官
被      告  游淑芬


上列被告因過失傷害案件，經檢察官提起公訴（110年度偵字第1
864號），本院判決如下：
    主      文
游淑芬無罪。
    理      由
一、公訴意旨略以：被告游淑芬本應注意不得利用道路為工作場
    所，而依當時情形並無不能注意之情事，竟疏未注意，於民
    國109年11月1日8時35分許，因彰化縣埔心鄉員鹿路5段246
    巷道路旁工地有鋼筋使用之需求，被告即站立在上開道路，
    搬運堆放在上開道路北側之鋼筋，欲進入路旁工地，適有告
    訴人陳仁和騎乘自行車，沿上開道路由西往東方向行駛至該
    處，因閃避不及遭被告搬運之鋼筋碰撞而失控滑倒，而受有
    左側鎖股骨折及左側肩胛骨骨折、頭部及左側大腿挫傷、左
    側肩部及上肢多處擦傷、左側髖部擦傷、左側第三肋骨骨折
    等語，因認被告涉犯刑法第284條之過失傷害罪嫌。
二、按犯罪事實應依證據認定之，無證據不得認定犯罪事實；又
    不能證明被告犯罪者，應諭知無罪之判決，刑事訴訟法第15
    4條第2項、第301條第1項分別定有明文。又所謂認定犯罪事
    實之證據，係指足以認定被告確有犯罪行為之積極證據而言
    ，該項證據自須適合於被告犯罪事實之認定，始得採為斷罪
    之資料；又事實之認定，應憑證據，如未能發現相當確實證
    據，或證據不足以證明，自不能以推測或擬制之方法，以為
    裁判之基礎；另認定犯罪事實所憑之證據，無論係直接證據
    或間接證據，其為訴訟上之證明，須於通常一般之人均不致
    有所懷疑，而得確信其為真實之程度者，始得據為有罪之認
    定，倘其證明尚未達到此一程度，而有合理之懷疑存在，復
    無其他調查途徑可尋，法院即應為無罪之判決。
三、公訴意旨認被告涉過失傷害罪嫌，無非係以被告之供述、告
    訴人之指訴、彰化縣警察局道路交通事故現場圖、道路交通
    事故調查報告表㈠㈡、道路交通事故初步分析研判表各1份、
    現場照片8張、彰化基督教醫療財團法人員林基督教醫院診
    斷證明書2份在卷為依據。
四、訊據被告固坦承有於上開時間、地點將路邊的鋼筋平行拿起
    之事實，惟矢口否認有上開犯行，辯稱：伊拿起鋼筋的地點
    距離告訴人陳仁和摔倒地點有10公尺，而且只是剛舉起來而
    已，根本沒有轉身，不可能碰到告訴人，是告訴人自己騎車
    不專心跌倒等語。經查：
　㈠告訴人騎乘自行車路經上開地點時，自行車失控撞擊到道路
    旁之護欄及草叢，且就醫時經診斷出有左側鎖股骨折及左側
    肩胛骨骨折、頭部及左側大腿挫傷、左側肩部及上肢多處擦
    傷、左側髖部擦傷、左側第三肋骨骨折之傷勢；而告訴人路
    過彰化縣埔心鄉員鹿路5段246巷道路旁時，該處正在興建房
    屋，被告受僱於黃國榜，為工地之工人之事實，除被告之供
    述、告訴人之指訴、證人黃國榜之證述外，另有彰化縣警察
    局道路交通事故現場圖、道路交通事故調查報告表㈠㈡、道路
    交通事故初步分析研判表各1份、現場照片8張、彰化基督教
    醫療財團法人員林基督教醫院診斷證明書2份在卷可佐，堪
    信屬實。
　㈡本案中告訴人之指訴、證人黃國榜、許鍵富之證述均有瑕疵
    ，均無從採信：
　⒈告訴人證述部分：
　⑴告訴人於偵查中及本院審理時稱：被告拿起鋼筋直接向右後
    轉向，當時我正好通過，鋼筋擊中我左腰部，我所穿著的褲
    子被鋼筋勾住，導致我失去平衡倒地受傷等語。然而，告訴
    人109年11月1日事發當日警詢時稱：我路過事故地點時，被
    告於路旁作業將鐵條拿在手裡後轉向，我閃避鐵條時，不慎
    失去平衡滑倒，距離很近，我採取閃避措施，未發生碰撞，
    我人向左倒，車輛向右滑出等語，然卻於109年12月24日警
    詢時起開始改稱被鋼筋勾到跌倒等情，惟告訴人如果真遭鋼
    筋勾到，並且因而遭刺到流血及褲子破掉，第一時間印象應
    相當清晰，然告訴人在案發第一時間時，反而具體及清楚證
    述稱其未碰到鋼筋，僅是為了閃避而重心不穩跌倒等語，足
    認告訴人證述之可信性存在瑕疵。
　⑵另從本院所調得之告訴人急診就醫時之傷勢照片可知，告訴
    人左腿部分僅膝蓋上緣處有瘀青、左腹部則有原點之傷痕（
    本院卷第84頁），然經本院於110年11月8日當庭勘驗告訴人
    案發時所著之衣服及褲子，並對照告訴人事發後衣服破損情
    形之彩色照片，可見告訴人上衣腹部之布料並無遭到鋼筋刺
    入之痕跡，褲子大腿處則是在靠近鼠膝部之大腿部分方有破
    損（偵查卷第75頁），故依告訴人之證述來對照證據，可知
    告訴人左大腿褲子被鋼筋刺破但大腿卻無傷勢，左腹部被鋼
    筋刺傷但衣服卻未破裂。然告訴人當日所著之褲子乃自行車
    彈性緊身褲，而非寬鬆褲子，告訴人如遭到鋼筋勾到，實在
    不太可能僅褲子破掉，腿部卻無任何傷勢，且如鋼筋刺入之
    力道足以使告訴人之腹部留下傷痕，衣服卻反而無任何破損
    ，亦與常情不符。故告訴人之證述前後不符，且供述之內容
    又與客觀證據無法吻合，其證述內容無法採信。
　⒉證人黃國榜證述部分：
　⑴證人黃國榜證稱：工作是我叫被告做的、每日薪資新臺幣1,6
    00元，被告剛到工地，我跟他說要不要拿一根試試看重不重
    、被告還沒拿到定位，告訴人經過就往我們這邊看，自己撞
    到護欄跌倒等語（本院卷第112頁）。而證人黃國榜於事發
    當時確實在現場等情，除證人黃國榜之證述外，亦經告訴人
    供稱當時工地內確實有兩名工人在等語，足認證人黃國榜事
    發當時確實在工地內。　
　⑵然而，在工地內之證人黃國榜是否有辦法目擊到事發經過等
    情，首先，被告於警詢及偵訊時均未曾提及有人目擊到本案
    事發經過，直到110年4月6日才向具狀向檢察官已經偵訊結
    束後，方才陳報本案有2名目擊證人，證人出現的時機讓人
    質疑。再者，經本院現場履勘工地現場，履勘當日該工程雖
    已大致完工，然仍得看出該房屋之基地與道路有明顯之高低
    落差，落差高度至少有一扇門高度，有履勘照片可查（本院
    卷第77頁），而本件案發當時房屋才剛開始興建不久，有事
    發當日現場照片可查（偵查卷第49頁），故證人黃國榜如在
    工地內工作，應該是站在大約地下一層的工地內，實在難認
    證人黃國榜得以看到道路右方的情形，甚至還可以清楚看到
    告訴人騎車時的面部表情，故證人黃國榜是否確實目擊到發
    生經過亦有可疑之處。
　⑶此外，證人黃國榜即為被告雇主，並經證人黃國榜證述：工
    作是我叫他做的，被告剛到工地，我跟他說要不要拿一根試
    試看重不重等語，足認將施工用品擺置於道路而利用道路為
    工作場所之人應該為證人黃國榜。而從案發照片可知（偵查
    卷第49頁），本件工地施工時，將施工用品放置於道路，且
    無設置施工時之防護設施，亦未派人指揮交通，佔用道路作
    為施工場所之雇主黃國榜應負最大責任。故證人黃國榜證述
    稱其有目擊事發經過等語，惟被告之前均未曾提及有人目睹
    事發經過，卻在事發5個月後，突然出現目擊者，本已有可
    疑之處，且證人黃國榜與告訴人受傷之責任有相當之利害關
    係，本有虛偽陳述之動機存在，而證人黃國榜之證述內容亦
    有瑕疵，故證人黃國榜證述稱其有目擊事發經過等語，難以
    採信。
　⒊證人許鍵富證述部分：
　  證人許鍵富證稱：我那天是跑去找黃國榜，因為被告拿鋼筋
    時怕有車子過來，我站在那邊看，被告搬起鋼筋時，告訴人
    騎腳踏車還跟我對眼，結果告訴人自己去撞路邊等語。然而
    ，被告警詢及偵訊中均未曾提及有目擊證人等情，故嗣後才
    出現之目擊者實有可疑，已如上述。且依被告所述，該工程
    均沒有派人看路或指揮交通等語，證人許鍵富卻證述稱其就
    站在路旁幫忙看有沒有人經過等語，與被告之陳述不符。況
    依證人許鍵富所述，其幫忙看有沒有車子過來，則告訴人騎
    乘自行車經過時，證人許鍵富即應阻止或是告知，然證人許
    鍵富不但完全未曾提醒告訴人或被告，任由告訴人經過跌倒
    ，且在見告訴人跌倒時，也未前去攙扶或協助，反而是手上
    有鋼筋之被告放下鋼筋前去協助，更與常理不符。故證人許
    鍵富證述稱其有目擊事發經過等語，亦無法採信。
　㈢另被告雖稱：是告訴人自己愛看熱鬧，騎車不注意等語。然
    而，該條道路狹窄，寬度僅跟一條鋼筋一樣寬，業經本院履
    勘現場確認，有履勘照片（本院卷第75頁）、交通事故現場
    圖（偵查卷第25頁）可證，而該處施工現場無任何合理之防
    護設施，亦無人指揮交通，縱使有交通錐，然隨意擺設，且
    交通錐亦無法保護路過之人不會受到長度達路寬長的鋼筋所
    刺傷，有事發照片可證（偵查卷第49頁），故被告舉起鋼筋
    時，任何路過之人本都會警覺注意，並注意施工動向，是告
    訴人注意施工工地之狀況，本為合理之處。然而，被告僅為
    受僱人，且將施工用品擺置於道路以利用道路為工作場所之
    人應為黃國榜，而非被告，已如上述。而本件僅從告訴人上
    開有瑕疵之指訴，無法判斷被告是否如起訴意旨所稱「遭被
    告搬運之鋼筋碰撞」，或僅是在被告拿起鋼筋試重量時告訴
    人即已經跌倒。故如被告乃聽從雇主黃國榜指示，僅拿起鋼
    筋試重量，告訴人卻因黃國榜施作工程佔用道路而未設置適
    當之防護設施及派人指揮交通，導致告訴人無法預測施工走
    向而受到驚嚇跌倒，實難認違反注意義務之人為被告。
　㈣綜上，本件無論是不利被告之告訴人之指訴，以及有利被告
    之目擊證人黃國榜、許鍵富之證述，均有瑕疵，本院均不採
    信，故本件所存之證據無從令本院認定本件事實之真相，依
    罪疑惟輕之原則下，應為被告有利之認定，而無法認定被告
    有何注意義務之違反。
五、綜上所述，檢察官就本案所為舉證，容有不足。此外，本院
    在得依或應依職權調查證據之範圍內，復查無其他積極明確
    之證據，足以認定被告有檢察官所指犯行，揆諸前揭法條及
    判例意旨，應為有利於被告之認定，而為無罪之諭知。
六、據上論斷，應依刑事訴訟法第301條第1項，判決如主文。
中　　華　　民　　國　　110 　年　　12　　月　　2 　　日
                  刑事第二庭        法  官  陳怡潔
以上正本證明與原本無異。
如不服本判決應於收受判決後20日內，向本院提出上訴書狀，並
應敘述具體理由。其未敘述上訴理由者，應於上訴期間屆滿後20
日內向本院補提理由書(均須按他造當事人之人數附繕本)「切勿
逕送上級法院」。
告訴人或被害人對於判決如有不服具備理由請求檢察官上訴者，
其上訴期間之計算係以檢察官收受判決正本之日期為準。
中　　華　　民　　國　　110 　年　　12　　月　　2 　　日
                                    書記官  顧嘉文